臺灣新北地方法院刑事判決
111年度審交訴字第88號
公  訴  人  臺灣新北地方檢察署檢察官
被      告  閩宏耀



上列被告因公共危險案件，經檢察官提起公訴（111年度調偵字
第731號），被告於本院準備程序中就被訴事實為有罪之陳述，
經本院合議庭裁定由受命法官獨任進行簡式審判程序，判決如下
：
    主  文
閩宏耀駕駛動力交通工具發生交通事故，致人傷害而逃逸，處有
期徒刑肆月，如易科罰金，以新臺幣壹仟元折算壹日。
    事  實
一、閩宏耀於民國110年8月1日11時18分許，騎乘車牌號碼000-0
    000號普通重型機車，沿新北市新莊區新北大道往三重方向
    方向行駛，行經新北大道3段與中華路3段交岔路口時，本應
    注意汽車（含機車）行駛至交岔路口，其行進應遵守燈光號
    誌之指示，不得闖越紅燈，且駕駛人應注意車前狀況，隨時
    採取必要之安全措施，而依當時情形並無不能注意之情事，
    竟疏未注意及此，而貿然闖越紅燈，適黃振文騎乘車牌號碼
    000-0000號普通重型機車沿新北市新莊區中華路往五工六路
    方向行經上開交岔路口，兩車發生碰撞，致黃振文人車倒地
    ，因而受有左足挫傷、左胸挫傷及左膝擦傷等傷害（所涉過
    失傷害罪嫌，業據黃振文撤回告訴，另經檢察官為不起訴處
    分）。詎閩宏耀明知駕駛動力交通工具發生交通事故致人傷
    害，應即採取救護或其他必要之措施，且明知黃振文因此受
    有上開傷害，竟仍基於肇事逃逸之故意，未盡其救護義務，
    亦未留下聯絡方式，或停留現場等候警方處理，即逕自騎乘
    上開機車逃離現場。嗣經黃振文報警處理，經警方調閱監視
    器錄影畫面後，始循線查悉上情。
二、案經黃振文訴由新北市政府警察局新莊分局報告臺灣新北地
    方檢察署檢察官偵查起訴。　　　
　　理  由
壹、程序方面：
    本件被告閩宏耀所犯係死刑、無期徒刑、最輕本刑為3年以
    上有期徒刑以外之罪，其於準備程序中就被訴事實為有罪之
    陳述，經法官告知簡式審判程序之旨，並聽取公訴人及被告
    之意見後，依刑事訴訟法第273條之1第1項規定，由本院合
    議庭裁定由受命法官獨任進行簡式審判程序，且依刑事訴訟
    法第273條之2及第159條第2項規定，不適用傳聞法則有關限
    制證據能力之相關規定，合先敘明。
貳、實體方面：
一、上揭犯罪事實，業據被告閩宏耀於警詢時、偵查中、本院準
    備程序及審理時均坦承不諱，核與證人即告訴人黃振文於警
    詢時及偵查中之證述相符，並有道路交通事故現場圖、道路
    交通事故調查報告表㈠、㈡、道路交通事故當事人酒精測定紀
    錄表、道路交通事故肇事人自首情形記錄表各1份、衛生福
    利部臺北醫院診斷證明書1紙、新北市政府警察局舉發違反
    道路交通管理事件通知單2紙、道路交通事故照片16張、監
    視器錄影畫面截圖照片4張、車號查詢機車車籍、證號查詢
    機車駕駛人各2份、監視器錄影畫面檔案光碟在卷可稽（見
    偵字卷第31至41、45至59頁）。按汽車行駛時，駕駛人應注
    意車前狀況，並隨時採取必要之安全措施；汽車行駛至交岔
    路口，其行進、轉彎應遵守燈光號誌或交通指揮人員之指揮
    ，遇有交通指揮人員指揮與燈光號誌並用時，以交通指揮人
    員之指揮為準，道路交通安全規則第94條第3項、第102條第
    1項第1款分別定有明文。案發當時，被告為具有通常常識、
    心智正常之成年人，對於上開交通規則不容諉為不知，而觀
    諸前揭卷附道路交通事故調查報告表㈠所載，案發當時天候
    雨、日間自然光線、柏油路面濕潤無缺陷、無障礙物、視距
    良好，足見被告並無不能注意之情事，行經上開交岔路口，
    竟貿然闖越紅燈，且疏未注意車前狀況而肇事，被告之駕駛
    行為具有過失，至為灼然。綜上所述，足認被告之自白核與
    事實相符，應可採為認定事實之依據。本案事證明確，被告
    犯行堪予認定，應依法論科。
二、論罪科刑：
　㈠核被告所為，係犯刑法第185條之4第1項前段之駕駛動力交通
    工具發生交通事故致人傷害而逃逸罪。
　㈡按刑法第185條之4第1項前段之法定刑為「6月以上5年以下有
    期徒刑」，然同為肇事逃逸者，其原因動機不一，犯罪情節
    未必盡同（如擦挫傷、撕裂傷、骨折、出血等），其肇事逃
    逸行為所造成危害社會之程度自屬有異，法律科處此類犯罪
    ，所設之法定最低本刑卻同為「6月以上有期徒刑」，不可
    謂不重；於此情形，倘依其情狀處以6月以下有期徒刑，即
    足以懲儆，並可達防衛社會之目的者，自非不可依客觀之犯
    行與主觀之惡性二者加以考量其情狀，是否有可憫恕之處，
    適用刑法第59條之規定酌量減輕其刑，期使個案裁判之量刑
    ，能斟酌至當，符合比例原則。查，被告固於肇事致人受傷
    後未為適當之救護即逕自騎車逃離現場，然告訴人因被告肇
    事所受之傷害為左足挫傷、左胸挫傷及左膝擦傷等傷害，傷
    勢非重，且本件事故發生地點為新北市新莊區新北大道3段
    與中華路3段交岔路口，事發時間為11時18分許，路上人車
    非少，是告訴人於此情形下，通常應可獲得其他用路人較高
    之即時救助機率，可認被告逃逸行為對告訴人所可能衍生危
    害之程度及對社會造成之風險相對較輕，輔以被告於案發後
    已與告訴人達成調解，告訴人亦對其撤回過失傷害告訴，此
    有新北市新莊區調解委員會調解筆錄、聲請撤回告訴狀各1
    份在卷可稽，可見其深具悔意，惡性實非重大，是綜觀本案
    犯罪情狀，並考量被告客觀犯行、主觀惡性及其犯罪所生結
    果，應認被告犯行雖為法所不許，惟犯罪情節較為輕微，若
    須為此承擔該罪法定最低本刑即6月以上有期徒刑（已屬得
    易科罰金之刑度上限），恐嫌過苛，在客觀上足以引起一般
    人普遍之同情，而有情輕法重、堪予憫恕之處，爰依刑法第
    59條之規定，酌量減輕其刑。
　㈢爰審酌被告明知已肇事致告訴人受傷，竟仍逕自騎車逃離現
    場，顯然欠缺尊重用路人生命安全之觀念，惟念其犯後始終
    坦承犯行，態度尚可，且業與告訴人成立調解，告訴人亦對
    其撤回過失傷害告訴，被告犯罪所生之危害已獲減輕，並衡
    酌其前於108年間有因違反毒品危害防制條例案件經法院論
    罪科刑及執行完畢紀錄，有臺灣高等法院被告前案紀錄表1
    份可參，及犯罪之動機、目的、手段，自陳國小畢業之智識
    程度，現從事保全工作、須撫養母親之生活狀況等一切情狀
    ，量處如主文所示之刑，並諭知如易科罰金之折算標準，以
    資懲儆。
據上論斷，應依刑事訴訟法第273條之1第1項、第299條第1項前
段，刑法第185條之4第1項前段、第59條、第41條第1項前段，判
決如主文。
本案經檢察官阮卓群提起公訴，經檢察官張啓聰到庭執行職務。
中　　華　　民　　國　　111 　年　　7 　　月　　6 　　日
                  刑事第二十五庭  法  官      曾淑娟
如不服本判決，應於判決送達後20日內敘明上訴理由，向本院提
出上訴狀 (應附繕本) ，上訴於臺灣高等法院。其未敘述上訴理
由者，應於上訴期間屆滿後20日內向本院補提理由書「切勿逕送
上級法院」。
                                  書記官       王若安 　
中　　華　　民　　國　　111 　年　　7 　　月　　7 　　日
附錄本案論罪科刑法條全文：
中華民國刑法第185條之4
駕駛動力交通工具發生交通事故，致人傷害而逃逸者，處6月以
上5年以下有期徒刑；致人於死或重傷而逃逸者，處1年以上7年
以下有期徒刑。
犯前項之罪，駕駛人於發生交通事故致人死傷係無過失者，減輕
或免除其刑。